【裁判字號】    99,監宣,10
【裁判日期】    990224
【裁判案由】    聲請監護宣告等
【裁判全文】
臺灣高雄地方法院民事裁定              99年度監宣字第10號
聲  請  人  乙○○
上列聲請人聲請監護宣告事件，本院裁定如下：
    主    文
宣告丙○○（民國○○年○ 月○○日生、國民身分證號碼：Ｚ0000000
0 0 號）為受監護宣告之人。
選定乙○○（民國○○年○○月○○日生、國民身分證號碼：Ｚ0000000
00）為受監護宣告之人之監護人。
指定甲○○（民國○○年○ 月○○日生、國民身分證號碼：Ｚ0000000
00）為會同開具財產清冊之人。
聲請費用新臺幣壹仟元由受監護宣告之人負擔。
    理    由
一、聲請意旨略以：聲請人乙○○為應受監護宣告人丙○○之兄
    ，丙○○因極重度智能障礙，已達不能為意思表示或受意思
    表示，或不能辨識其意思表示之效果之程度，為此聲請對其
    為監護之宣告等語。
二、按「對於因精神障礙或其他心智缺陷，致不能為意思表示或
    受意思表示，或不能辨識其意思表示之效果者，法院得因本
    人、配偶、四親等內之親屬、最近一年有同居事實之其他親
    屬、檢察官、主管機關或社會福利機構之聲請，為監護之宣
    告。」，98年11月23日修正生效之民法第14條第1 項定有明
    文。又「法院應於鑑定人前訊問應受監護宣告之人。但有礙
    難訊問之情形或恐有害其健康者，不在此限。」、「監護之
    宣告，非就應受監護宣告之人之精神或心智狀況訊問鑑定人
    後，不得為之。」、「法院為監護之宣告時，應依職權就配
    偶、四親等內之親屬、最近一年有同居事實之其他親屬、主
    管機關、社會福利機構或其他適當之人選定一人或數人為監
    護人，並同時指定會同開具財產清冊之人。」，98年11月23
    日修正生效之民事訴訟法第602 條第1 項、第603 條、民法
    第1111條第1 項亦分別定有明文。
三、經查：聲請人主張之事實，有戶籍謄本、中華民國身心障礙
    手冊影本為據，本院審驗丙○○之精神狀況，經本院於鑑定
    人高雄醫學大學附設中和紀念醫院顏正芳醫師前訊問丙○○
    ，其並無反應，且丙○○經鑑定人顏正芳醫師鑑定後認為：
    受鑑定人有極重度智能障礙，無有意義的口語或肢體溝通表
    達，日常生活中缺乏自我照顧能力，包括自行適當地穿衣、
    依照氣溫換衣、自動盥洗、準備食物、整理環境、處理日常
    中發生的事務等能力皆缺乏，亦無金錢概念和管理能力，無
    法自行購物，完全缺乏獨立生活和自主的能力，依賴他人完
    全地照顧，建議需有親人全權管理其財務和負擔照顧之責任
    ，無法回復，應為監護宣告等語（見本院99年2 月22日鑑定
    筆錄），是依上揭鑑定結果，丙○○因上揭疾病致心智缺陷
    ，顯已達不能為意思表示或受意思表示，或不能辨識其意思
    表示之效果之程度，應可認定。本院爰依法宣告丙○○為受
    監護宣告之人。
四、次查，聲請人乙○○為受監護宣告人丙○○之兄，有戶籍謄
    本1 份在卷可參，是本院審酌聲請人與受監護宣告人關係密
    切，聲請人亦有意願擔任監護人，現實際負責照顧受監護宣
    告人，是本院認由聲請人擔任監護人，應無不當之處，本院
    爰依上揭法條規定，選定聲請人擔任丙○○之監護人。又經
    本院選定之監護人即聲請人，自應依民法第1112條規定，負
    責護養療治受監護宣告人丙○○之身體及妥善為財產管理之
    職務，一併敘明。
五、另就指定會同開具財產清冊之人部分，聲請人陳述：請本院
    指定丙○○之姐甲○○擔任會同開具財產清冊之人等語。本
    院參酌，甲○○為受監護宣告人之姐，是本院認由其擔任會
    同開具財產清冊之人，亦無不當，本院爰依上揭法條規定，
    指定甲○○擔任會同開具財產清冊之人。又依民法第1113條
    準用同法第1099條之規定，於監護開始時，監護人對於受監
    護宣告人之財產，應會同甲○○，於2 個月內開具財產清冊
    並陳報法院，併此敘明。
六、依民事訴訟法第608 條第1 項，裁定如主文。
中    華    民    國    99    年    2     月    24    日
                   家事法庭     法  官  郭佳瑛
正本係照原本作成。
如不服本裁定關於選定監護人及指定會同開具財產清冊之人等部
分，應於送達後十日內向本院提出抗告狀，並繳納抗告費新臺幣
1千元；其餘關於宣告監護之部分，不得抗告。
中    華    民    國    99    年    2     月    24    日
                                書記官  曾小玲

司法院資訊處製作；財團法人民間司法改革基金會備份。
